臺灣高等法院刑事判決　　　　　　　　　　　　　九十一年度上易字第一一三八號
　　上　訴　人　臺灣臺北地方法院檢察署檢察官
　　上　訴　人
右上訴人因被告傷害案件，不服臺灣臺北地方法院九十年度易字第一二九二號，中華
民國九十一年三月十九日第一審判決（聲請簡易判決處刑案號：臺灣台北地方法院檢
察署八十九年度偵續字第三七三號，嗣經台灣台北地方法院改依通常程序判決）提起
上訴，本院判決如左：
    主  文
原判決撤銷。
甲○○無罪。
    理  由
一、聲請簡易判決處刑意旨略以：被告姚若愚係民用航空局（下稱民航局）標準組約
    聘查核員，於民國八十八年七月二十七日下午四時四十分許，因不滿乙○○對外
    言稱民航局有不法情弊，竟基於傷害人身體之犯意，在台北市○○○路三四○號
    ，民航局標準組辦公室內，出手攻擊乙○○之下體，至其受有左側陰囊瘀傷之傷
    害。因認被告涉犯刑法第二百七十七條第一項之傷害罪嫌云云。
二、本件公訴人認被告涉有傷害犯行，無非以告訴人乙○○之指訴及證人周曉平、周
    素華證述，並有民航局政風室召開調處會議紀錄及台北市立仁愛醫院診斷書，為
    其論據。訊據上訴人即被告甲○○矢口否認有前揭被訴之事實，辯稱：告訴人乙
    ○○並不是民航局督察，他是局內企劃組的視察，負責檢視民航法規是否符合國
    際標準，但他對外都自稱飛安的鬥土，且一有飛安事故，他就跳出來，但局裡認
    為他根本沒有資格，之前他曾到我們局裡發函，到我辦公桌前，要我拆開，我有
    打開看，但認為不值一看，他又質問我為何背後說他壞話，我說我跟你井水不犯
    河水，沒必要談，並請他離開，他就很不高興的離開，過了十多分鐘，局長祕書
    打電話給我，說孫先生投訴說我打他，但我並沒有毆打他等語。
三、按認定犯罪事實應憑積極證據，為刑事訴訟法第一百五十四條所明定，倘積極證
    據不足以為不利於被告事實之認定時，即應為有利被告之認定，更不必有何有利
    之證據，最高法院三十年上字第八一六號著有判例。所謂「積極證據足以為不利
    被告事實之認定」，依據同院七十六年臺上字第四九八六號判例意旨，係指據為
    訴訟上證明之全盤證據資料，在客觀上已達於通常一般之人均不致於有所懷疑、
    而得確信被告確曾犯罪之程度；若未達到此一程度，而有合理之懷疑存在時，即
    無從為有罪之確信。而訴訟上所得之全盤證據資料，固不以直接證據為限，間接
    證據亦應包含在內，惟採用間接證據時，必其所成立之證據，在直接關係上，雖
    僅足以證明他項事實，而由此他項事實，本於事理之作用足以證明待證事實者，
    方為合法，若憑空之推想，並非得採為證據資料之間接證據，同院三十二年上字
    第六七號判例可資參照。又在我國刑事訴訟法上，被告並無自證無罪之義務，不
    得以被告之抗辯或反證不成立，即無視於積極證據資料不足之事實，而遽為被告
    有罪之認定，此觀最高法院三十年上字第四八二號、三十年上字第一八三一號判
    例意旨自明。再者，告訴人之告訴，係以使被告受刑事訴追為目的，是其陳述是
    否與事實相符，仍應調查其他證據以資審認；倘被害人陳述尚有瑕疵，則在未究
    明前，遽採為論罪科刑之根據，即難認為適法，亦有最高法院五十二年台上字第
    一三ＯＯ號、六十一年台上字第三Ｏ九九號判例可資參照。
四、經查（一）告訴人指稱於辦公時間時在辦公室遭被告毆打，衡之一般正常反應應
    會大聲喊叫求救，且經其敘述被告重重敲擊桌子，標準組辦公室人員不可能不知
    ，但據證人邱松州、張聰義、林衛民、陳繼達、王鳳生分別於偵查及原審調查時
    均證稱未聽聞，實不合常理。（二）告訴人乙○○稱其於八十八年七月二十七日
    被甲○○抓傷下體，事後立刻打電話到局長室備案，何以至七月二十九日方去驗
    傷？告訴人謂其經二十四小時又感到小便不順，出現腫脹現象，才往醫院驗傷。
    但其所稱遭被告於下體轉了一圈，痛不欲生，以該處之柔弱敏感，當會立即出現
    紅腫、疼痛，豈可能經兩天後才去驗傷，其指訴是否實在，令人質疑？（三）告
    訴人謂其遭攻擊喉嚨而呼吸困難，但驗傷診斷書並無喉嚨受傷之記載；參以被告
    之身高為一六八公分，體重為九十七公斤，體型壯碩，與告訴人身高一八○公分
    ，體重九十三公斤，並非十分懸殊，其謂遭攻擊痛不欲生，豈有可能不加自衛而
    反擊，均有違常情。（四）證人即陝西泡饃館老闆周曉平於偵查中證稱：「我有
    問姚若愚是什麼衝突，姚說我抓孫督察下體」等語（見八十九年度偵續字第三七
    三號卷第六十五頁），於原審則到庭結證稱：「我是斷斷續續聽到，我當時還有
    其他客人，偶而會過去被告他們聚餐那桌打招呼，我聽到被告跟副局長張國政、
    傅柄說有與乙○○有爭吵，說乙○○不夠他打，被告還有說他抓乙○○下體。」
    等語，其前後供述不一，已有可疑。（五）證人周曉平於偵查中八十九年十一月
    十日訊問時稱：「孫先生（先前）有跟我提過告訴人與被告有衝突」；於原審九
    十年九月二十一日訊問時證稱：「乙○○被打的始末，都是乙○○告訴我的」等
    語。證人即民航局局長室祕書周素華於檢察官偵查時結證稱：「．．．他有打電
    話到局長室，他說要向局長備案，他說他被姚教官（指被告甲○○）打。」「我
    電詢姚某，他說沒這回事，我並未到現場去看，當天局長就請政風室處理，請他
    們和解。」（見八十九年度偵字第二○○九號卷第七頁反面訊問筆錄），於原審
    九十年九月二十六日訊問時到庭證稱：「（問：乙○○有無說在哪辦公室被打？
    地點？）有，在姚教官辦公室即標準組辦公室，他說他被抓下體」「（問：你接
    完後，如何處理？）我立刻打電話給姚教官，跟他說我接到這個電話，問他有無
    這件事，他說沒有這回事，我覺得很奇怪，等局長回來，我就跟他報告」「（問
    ：孫視察打電話時，你有無問他在哪裡？）有，他說他在自己的辦公室」等語（
    見原審當日庭訊筆錄），足證前開二位證人所證述情節，均非當時在現場親聞或
    親見系爭事實之經過，均僅係事後聽告訴人片面之詞，屬「傳聞證據」，尚難據
    以為被告不利之認定。（六）民航局政風室召開調處會議時，被告均否認毆打乙
    ○○之事實，此有八十八年八月十九日民航局政風室「為企劃組孫視察、飛航標
    準組姚檢查員調處案」會議記錄在卷可稽（見八十九年度偵續字第三七三號卷第
    十八頁至二十一頁、第二十八頁、第二十九頁）。再者，告訴人所提診斷證明書
    一紙，祇能證明告訴人就診時有「左側陰囊瘀傷」之事實，然尚不能據以推定係
    被告所毆傷。
五、綜上各情，被告所辯其無傷害犯行，尚非全然無據，本件除告訴人片面之指訴外
    ，實無任何積極、客觀之證據可言，自難依告訴人之指訴遽為被告有罪之認定。
    此外復查無其他積極確切之證據足認被告有傷害告訴人之行為，其被訴之犯罪應
    屬不能證明。原審未詳予研求，遽為被告有罪之認定，實有未洽，被告執此提起
    上訴，為有理由，檢察官提起上訴，指摘原判決量刑過輕，自屬無據，應由本院
    將原判決撤銷，另為被告無罪之諭知，以免冤抑。
據上論斷，應依刑事訴訟法第三百六十九條第一項前段、第三百六十四條、第三百零
一條第一項，判決如主文。
本案經檢察官郭啟東到庭執行職務。
中      華      民      國      九十一      年    七    月    二十四    日
                              臺灣高等法院刑事第二十一庭
                                  審判長法  官  葉  騰  瑞
                                        法  官  江  國  華
                                        法  官  莊  明  彰
右正本證明與原本無異。
不得上訴。
                                        書記官  廖  嫣  雯
中      華      民      國      九十一      年    七    月    二十五    日
